臺灣嘉義地方法院行政訴訟判決
111年度交字第30號
原      告  李玉堂  

被      告  交通部公路總局嘉義區監理所

代  表  人  黃萬益  
訴訟代理人  李文義  
上列當事人間交通裁決事件，原告不服被告民國111年4月6日嘉
監裁字第70-ZEA315250號裁決，提起行政訴訟，本院判決如下：
    主      文
原告之訴駁回。
訴訟費用新臺幣參佰元由原告負擔。
    事實及理由
壹、程序部分：
一、本件原告起訴時，據其起訴狀所載，其所欲撤銷之原處分應
    係指「國道警交字第ZEA315250號違反道路交通管理事件通
    知單」（下稱系爭舉發通知單）；惟產生行政處分之規制效
    果者，實乃係主管機關交通部公路總局嘉義區監理所開立之
    「111年4月6日嘉監裁字第70-ZEA315250號裁決書」（下稱
    原處分）。雖原告就此未有到庭或書面為更正，然其所欲撤
    銷者係為民國110年11月7日下午16時58分於國道一號南下35
    4.2公里處（下稱系爭路段）之「行駛高速公路違規使用路
    肩」違規行為所開立之罰單，可認為同一，故其所欲撤銷之
    原處分亦為「111年4月6日嘉監裁字第70-ZEA315250號裁決
    書」，此部分先予敘明之。
二、本件係因原告違反道路交通管理處罰條例第63條第1項、第3
    3條第1項第9款規定，不服被告111年4月6日嘉監裁字第70-Z
    EA315250號裁決，而提起行政訴訟，經核屬於行政訴訟法第
    237條之1第1項第1款規定之交通裁決事件，自應依行政訴訟
    法第2編第3章規定之交通裁決事件訴訟程序；且本件事證明
    確，本院爰依同法第237條之7規定，不經言詞辯論，逕為判
    決，合先敘明。
貳、實體部分：
一、事實概要：原告於110年11月7日下午16時58分許駕駛車牌號
    碼0000-00號自用小客車（下稱系爭車輛）行經系爭路段時
    ，經第三人（下稱檢舉人）檢附紀錄影像提出檢舉，經內政
    部警政署國道公路警察局第五公路警察大隊（下稱舉發機關
    ）警員認原告有「行駛高速公路違規使用路肩」之違規行為
    ，認為違反道路交通管理處罰條例第33條第1項第9款，遂逕
    行開立系爭舉發通知單。原告不服依法提出申訴，被告查證
    後認原告有「行駛高速公路違規使用路肩」之違規行為，遂
    依道路交通管理處罰條例第63條第1項、第33條第1項第9款
    於111年4月6日開立嘉監裁字第70-ZEA315250號裁決書（下
    稱原處分）裁處原告罰鍰新臺幣（下同）4,000元、並記違
    規點數1點。原告不服，遂提起本件行政訴訟。
二、原告起訴主張：
㈠、高公局於開放路肩起點及終點未標明僅限駛往楠梓下交流道
    車輛，則本人係依路肩終點牌指示依交通規則依速限駛出路
    肩進入主線車道，自無違誤。且依開放路肩路段禁止變換車
    道規定原意係指開放路肩起點至終點路段間禁止變換車道，
    本人依指示（路肩終點）駛出路肩，整個行駛行程完全依高
    公局標示指示行駛未違反交通規則。
㈡、並聲明：
１、原處分撤銷。
２、訴訟費用由被告負擔。
三、被告之答辯：
㈠、查國道1號南向岡山至楠梓路段，每日14時至20時開放小型車
    通行路肩，於350.2公里（岡山交流道加速車道尾端）處設
    有「路肩通行起點限小型車」告示牌，另於353.7公里處設
    有「路肩限行小車禁止變換車道」告示牌面，且於上游353.
    3公里處增設「前方路肩通行禁止變換車道」預告牌面提醒
    用路人，是以於開放路肩通行時段用路人得於350.2公里至3
    53.7公里處行駛路肩並得切回主線外側車道，惟過353.7公
    里後若續行駛路肩便只得依告示牌指示下楠梓交流道，不得
    再駛回主線車道。
㈡、原告雖主張開放路肩起點及終點未標明僅限駛往楠梓下交流
    道車輛，依指示（路肩終點）駛出路肩，整個行駛行程完全
    依高公局標示指示行駛，未違反交通規則，惟依前開國道主
    線實施開放路肩作業規定第4點第1款及設置「路肩限行小車
    禁止變換車道」告示牌等規定，可知非往出口小車，必須於
    「路肩限行小車禁止變換車道」之告示牌前變換至主線車道
    ，亦即非往出口小車，不容恣意變換車道，變相行超車之實
    。檢視採證影像，系爭車輛於違規單所載時間、地點，行駛
    開放路肩路段，惟行經過南向353.7公里「路肩限行小車禁
    止變換車道」告示牌處後，在路肩通行無礙狀況下於南向35
    4.2公里處變換回主線車道往南續行，即屬「行駛高速公路
    違規使用路肩」之違規行為，被告據此裁罰原告，洵屬有據
    。
㈢、並聲明：
１、原告之訴駁回。
２、訴訟費用由原告負擔。
四、本院之判斷：
㈠、按道路交通管理處罰條例第33條第1項第9款規定：「汽車行
    駛於高速公路、快速公路或設站管制之道路，不遵使用限制
    、禁止、行車管制及管理事項之管制規則而有下行為者，處
    汽車駕駛人3,000元以上6,000元以下罰鍰。……九、未依規定
    使用路肩。」；同條例第63條第1項第1款規定：「汽車駕駛
    人有下列各款所列條款之一者，除依原條款處罰鍰外，並予
    記點：一、有第33條第1項、第2項、第38條第1項、第40條
    、第45條、第47條第1款至第3款、第48條、第49條或第60條
    第1項、第2項第1款、第2款情形之一者，各記違規點數1點
    。」
㈡、次按行為時高速公路及快速公路交通管制規則第1條規定：「
    本規則依道路交通管理處罰條例第33條第6項規定訂定之」
    、同規則第8條規定：「汽車行駛高速公路及快速公路，其
    車道之使用，除因交通事故及道路施工依臨時或可移動標誌
    指示或交通勤務警察指揮外，應依設置之交通標誌、標線或
    號誌之規定。」、第9條第1項第2款規定：「汽車行駛高速
    公路及快速公路，不得有下列行為：……二、在路肩上行駛，
    或利用路肩超越前車或倒車。」，又高速公路及快速公路交
    通管制規則，係依據道路交通管理處罰條例第33條第6項之
    授權而訂定，乃係為執行母法所為之細節性、技術性規定，
    且未逾越母法授權意旨與範圍，自得為被告執法之依據。  
㈢、本件如事實概要欄所載之事實及國道1號南向岡山至楠梓路段
    350.2公里（岡山交流道加速車道尾端）處設有「路肩通行
    起點限小型車」告示牌，另於353.7公里處設有「路肩限行
    小車禁止變換車道」告示牌面，且於上游353.3公里處增設
    「前方路肩通行禁止變換車道」預告牌，為兩造所不爭，並
    有系爭舉發通知單、原處分書暨送達證書、違反道路交通管
    理事件陳述單、內政部警政署國道公路警察局第五公路警察
    大隊111年1月10日國道警五交字第1105704970號函暨所附國
    道一號南向350.2之「路肩通行起點限小型車」告示牌照片
    、353.7公里之「路肩限行小車禁止變換車道」告示牌照片
    、353.3公里之「前方路肩通行禁止變換車道」告示牌照片
    及蒐證影像光碟在卷（本院卷第51至67頁）可稽，自堪信為
    真。至原告主張未標明開放路肩行駛僅限駛往楠梓下交流道
    車輛及原告亦於路肩終點牌前即駛回至主線車道等為置辯，
    故本件之爭點在於：原告於路肩終點牌前即駛回至主線車道
    之行為是否屬「行駛高速公路違規使用路肩」之違規行為？
㈣、交通部高速公路局訂定之國道主線實施開放路肩作業規定第4
    點第1款規定：「四、開放路肩類型【一】開放路肩終點銜
    接出口減速車道：行駛路肩車輛得變換車道，開放路肩終點
    上游500m（得視現場條件調整）範圍內限往出口車流行駛，
    得銜接減速車道駛出，不得變換車道；非往出口小車須於開
    放路肩終點上游500m前（得視現場條件調整）變換至主線車
    道(類型1)。」，是於開放路肩終點銜接出口減速車道之情
    形（即開放路肩類型【一】），係以開放路肩終點上游視現
    場情況調整之距離處，作為得否變換車道之劃分標準，在該
    範圍內行駛於路肩之車輛，因只能往出口車流行駛，故不得
    變換車道，合先陳明。
㈤、原告雖係於上揭路肩開放時段中，駕駛系爭車輛（自用小客
    貨車）行駛於系爭路段之路肩，然卻於通過國道1號南下353
    .7公里設有路肩「限行小車禁止變換車道」告示牌面後之35
    4.2公里處，由路肩切進主線車道，此有照片4張附卷可證（
    見本院卷第41至42頁），亦為原告所不爭執（見本院卷第11
    頁），由上可知，原告於通過該告示牌後，當不能變換回主
    線車道，若有變換回主線車道之行為，當屬所謂行駛高速公
    路未依規定使用路肩之行為，是被告以道路交通管理處罰條
    例第63條第1項、第33條第1項第9款對原告開立原處分，當
    屬合法。
㈥、原告主張該告示牌係指起點到終點不能變換車道，其已經過
    終點，當可以變換車道，以及該標示牌並未明確標示只能下
    交流道，用路人於開放路肩不能僅限制只能下交流道云云。
    然依上開交通部高速公路局訂定之國道主線實施開放路肩作
    業規定第4點第1款業已明確規範，於開放路肩行駛之車輛若
    需由路肩進入主車道，需於上游立有禁止變換車道告示牌面
    前變換進入車道，否則僅能往出口方向前進，亦即就本件原
    告之情形，其既已通過該禁止變換車道之告示牌，即只能往
    交流道前進，而該處雖未設置僅能下交流道，然原告為駕駛
    人，理應遵守上開規定，且該353.7公里之「路肩限行小車
    禁止變換車道」前之353.3公里已有「前方路肩通行禁止變
    換車道」之提醒告示牌，是原告此部分主張洵難可採。　
五、綜上所述，原告於前揭時、地駕駛系爭車輛行駛高速公路違
    規使用路肩，事證已臻明確。被告依道路交通管理處罰條例
    第33條第1項第9款、第63條第1項第1款及違反道路交通管理
    事件統一裁罰基準及處理細則裁處罰鍰4000元，並記違規點
    數1點，並無違誤。原告訴請撤銷，為無理由，應予駁回。
六、本件判決基礎已臻明確，兩造其餘之攻擊防禦方法及訴訟資
    料經本院審酌後，核與判決結果不生影響，爰不一一論述，
    附此敘明。
七、本件第一審裁判費為300元，應由原告負擔；爰確定第一審
    訴訟費用額如主文第2項所示。
八、據上論結，本件原告之訴為無理由，依行政訴訟法第237條
    之7、第237條之8第1項、第98條第1項前段，判決如主文。
中　　華　　民　　國　　111 　年　　6 　　月　　23　　日
                  行政訴訟庭  法  官  唐一强
上為正本係照原本作成。
如不服本判決，應於送達後20日內，向本院提出上訴狀，並應繳
納上訴裁判費新臺幣750元，其未表明上訴理由者，應於提出上
訴後20日內向本院補提理由書（均須按他造人數附繕本）。上訴
理由應表明關於原判決所違背之法令及其具體內容，或依訴訟資
料可認為原判決有違背法令之具體事實。未表明上訴理由者，逕
以裁定駁回。
中　　華　　民　　國　　111 　年　　6 　　月　　23　　日
                              書記官  吳佩芬